臺灣高雄地方法院刑事判決　　　　　　　 100年度易字第69號
公　訴　人　臺灣高雄地方法院檢察署檢察官
被　　　告　張丰矩
上列被告因竊盜案件，經檢察官提起公訴（99年度偵字第26266
號），本院判決如下：
    主  文
張丰矩無罪。
    理  由
一、公訴意旨略以：被告張丰矩意圖為自己不法之所有，於民國
    99年6 月27日12時40分許，在高雄市○○區○○路411 巷56
    號（下稱系爭房屋）之鐵窗，徒手竊取張月雲所有掛曬在該
    鐵窗上之衣物1 批【價值約新臺幣（下同）1,500 元，下稱
    系爭衣物】；得手後，將之藏於系爭房屋2 樓衣櫃內。嗣張
    月雲發現系爭衣物不見，經詢問鄰居孫翠琴，並報警處理而
    循線查獲。因認被告張丰矩涉犯刑法第320 條第1 項普通竊
    盜罪嫌。
二、按犯罪事實應依證據認定之，無證據不得認定犯罪事實；不
    能證明被告犯罪者，應諭知無罪之判決。刑事訴訟法第154
    條第2 項、第301 條第1 項分別定有明文。又刑事訴訟法上
    所謂認定犯罪事實之證據，係指足以認定被告確有犯罪行為
    之積極證據而言，如未能發現有相當證據或證據不足以證明
    ，自不能以推測或擬制之方法以為裁判基礎，又認定不利於
    被告之事實，需依積極證據，苟積極證據不足為不利被告之
    認定時，即應為有利於被告之認定。最高法院29年上字第31
    05號、40年台上字第86號及30年上字第816 號判例意旨可資
    參照。再按刑法第320 條第1 項之竊盜罪，係以意圖為自己
    或第三人不法之所有，而竊取他人之動產，為構成要件；是
    如行為人並無不法所有之意圖，而為其他之目的時，既欠缺
    意思要件，自難以該罪相繩。
三、公訴人認被告張丰矩涉犯上開竊盜犯嫌，無非以被告供承係
    其於前揭時地收起系爭衣物、告訴人張月雲之指訴、證人孫
    翠琴之證詞、監視錄影擷取照片1 份等資為論據。訊據被告
    張丰矩堅決否認有何竊盜犯行，辯稱：系爭房屋係我所有，
    並招租中，對面鄰居張月雲卻將系爭衣物掛曬在系爭房屋之
    鐵窗上，影響觀瞻及出租，我將系爭衣物收起來是要拿去跟
    她理論，後來是由我母親將系爭衣物還給張月雲等語。經查
    ：
  (一)被告張丰矩於99年6 月27日12時40分許，將告訴人張月雲所
    有掛曬在系爭房屋鐵窗上之系爭衣物收起，並將之放置在系
    爭房屋2 樓壁櫥內，業據被告供承不諱，並有證人即告訴人
    張月雲、證人即鄰居孫翠琴於偵查時（偵卷第25、26頁）證
    述屬實，且有監視錄影擷取照片1 份（偵卷第27至49頁）附
    卷可稽；是此部分事實，堪信為真實。
  (二)證人即告訴人張月雲於審理時證稱：系爭房屋在我家斜對面
    ，因那邊有陽光，我就將系爭衣物以衣架勾在系爭房屋鐵窗
    上曬一下；出門回來後發現衣服不見了，我問鄰居孫翠琴，
    她說有看到被告來系爭房屋，我在那裡等被告，問被告「我
    晾在你家窗口的衣物，是不是你拿的」，但被告就一直走，
    都不理我。我看被告的態度，想應該是他收去了，就去找被
    告的舅舅，被告舅舅就去找被告的母親來開門，後來是在2
    樓裝潢的壁櫥找到的，壁櫥有關上，沒有上鎖，被告是將系
    爭衣物整個捲起來塞在裡面。又系爭衣物有我兒子工作服、
    小孩的衣服及我的衣服，而本件發生之前，我有好幾次將衣
    物晾那裡，因我想那裡有陽光，衣服曬乾我就收起來。另外
    ，我原本想衣服拿回來就算了，但被告卻申請要我去調解，
    說我將衣物晾到他家是侵占，所以才想說要告就來告，而對
    被告提起竊盜告訴（審卷第33至39頁）等語。又，證人即被
    告母親柯秋蓮於審理證稱：系爭房屋是舊家，自99年2 月22
    日就開始招租，都是被告辛苦地去整理，但房子一直租不出
    去，而鄰居孫翠琴不在自家門口殺魚，竟到系爭房屋門前殺
    魚，弄得臭氣沖天，且告訴人張月雲將衣服掛曬在系爭房屋
    ，有礙觀瞻，害得系爭房屋一直租不出去，被告已經被搞得
    快抓狂了，我也拜託過張月雲，但張月雲還是常常將衣物晾
    在那。又系爭房屋內空無一物，只有2 樓有個壁櫥，因總不
    能將系爭衣物亂丟，所以被告就把系爭衣物放到壁櫥內。再
    者，於99年6 月27日下午1 、2 時左右，我哥哥來找我，告
    訴我這件事，我就去找仲介拿鑰匙，跟我哥哥一同拿衣服還
    給張月雲，但被告就是很執著，他覺得都是張月雲害房子租
    不出去，所以就去申請調解，要張月雲別在系爭房屋掛曬衣
    服，但張月雲聽信其他鄰居的說詞，誤認為去調解委員會等
    於上法院，事情才會搞到這樣（審卷第40至42頁）等語。再
    者，被告曾因「相鄰糾紛」事件，申請高雄市鼓山區公所調
    解委員會調解，因對造張月雲未到場而調解不成立，有調解
    不成立證明書1 紙（審易卷第22頁）可按；且被告確委託仲
    介業者出租系爭房屋，而系爭房屋直至99年8 月7 日由許桂
    美承租，有委託出租契約書及房屋租賃契約書各1 份在卷可
    按。
  (三)經核前開證人等證詞及上述事證以觀，被告主觀上因認為告
    訴人張月雲將系爭衣物掛曬在其所有、欲出租之系爭房屋鐵
    窗上，阻礙了系爭房屋招租，並因張月雲前已數度將衣物掛
    曬在系爭房屋處，於99年6 月27日再度見此情形，氣憤下始
    將系爭衣物收起，欲以此方式使張月雲不再將衣物掛曬在系
    爭房屋處，是被告並無不法所有之意圖。又查，證人孫翠琴
    於偵查時證述：被告故意按張月雲家門鈴長達5 分鐘，還用
    腳踏車撞她家的門（偵卷第26頁）等語；且被告於99年6 月
    27日21時28分許，向警局報案與鄰居張月雲間發生曬衣服糾
    紛，有高雄市政府警察局鼓山分局100 月1 月28日高市警鼓
    分偵字第1000001517號函暨所附受理各類案件紀錄簿影本1
    紙（審卷第22至24頁）可按。依此，苟如被告就系爭衣物有
    不法所有之意圖，焉會於犯案前先行前往張月雲家中按長達
    5 分鐘之門鈴？且於本件事發當天晚上，自行向警局報案與
    張月雲間因曬衣服發生糾紛，而自曝犯行？益徵被告收起系
    爭衣物，僅係不滿張月雲將衣物掛曬在系爭房屋處，並無所
    謂不法所有之意圖甚明。再參以，被告患有精神疾病，有高
    雄醫學大學附設中和紀念醫院診斷證明書1 紙（審易卷第21
    頁）可考；是被告就其情緒管理欠佳，並於遇事之處理方式
    ，較為衝動而未能謹行慎思，故尚不得僅以被告未積極奉還
    或通知告訴人張月雲索取系爭衣物，遽認被告有本件竊盜犯
    行。
  (四)準上而論，被告係因不滿告訴人張月雲屢次將衣物掛曬在系
    爭房屋處，並主觀上認為此係造成系爭房屋長期未能出租之
    原因，欲前去找張月雲理論，因張月雲已外出而不在家中，
    始將系爭衣物收起，而因系爭房屋內空無一物，故將之放置
    在系爭房屋2 樓固定式之壁櫥內；是被告收起系爭衣物，僅
    係為使張月雲不再將衣物曬掛在系爭房屋處，就系爭衣物並
    無不法所有之意圖。揆諸首揭說明，被告雖未經張月雲同意
    ，即收起系爭衣物，然此係因被告不滿告訴人張月雲自行將
    系爭衣物掛曬在其所有系爭房屋之糾紛所致，難謂主觀上有
    為自己或第三人不法所有之意圖，即與竊盜罪之構成要件不
    符。
四、綜上所述，依公訴人所舉之證據，雖可證明被告未經告訴人
    同意或准許而收起系爭衣物，然本件並無法證明被告有意圖
    不法所有之竊盜主觀犯意。此外，復查無其他積極證據足認
    被告有公訴人所指之上開竊盜之犯行，揆諸首開說明，自屬
    不能證明被告犯罪，而應為被告無罪之諭知。
據上論斷，應依刑事訴訟法第301 條第1 項，判決如主文。
本案經檢察官鄭珮琪到庭執行職務。
中    華    民    國    100    年    2    月    24    日
                  刑事第十六庭  法  官  洪榮家
以上正本證明與原本無異。
如不服本判決，應於收受判決後10日內向本院提出上訴書狀，並
應敘述具體理由。其未敘述上訴理由者，應於上訴期間屆滿後20
日內向本院補提理由書（均須按他造當事人之人數附繕本）「切
勿逕送上級法院」。
中    華    民    國   100    年    2     月    24    日
                                書記官  陳鈺甯